【裁判字號】    91,易,648
【裁判日期】    920113
【裁判案由】    恐嚇取財
【裁判全文】
臺灣新竹地方法院刑事判決                          九十一年度易字第六四八號
    公  訴  人  臺灣新竹地方法院檢察署檢察官
    被      告  乙○○
右列被告因恐嚇取財案件，經檢察官提起公訴（九十一年度偵字第一六二六號），本
院判決如左：
      主  文
乙○○幫助意圖為自己不法之所有，以恐嚇使人將本人之物交付，累犯，處有期徒刑
肆月。如易科罰金，以佰元折算壹日。
      事  實
一、乙○○前因違反槍砲彈藥刀械管制條例案件經判處有期徒刑二月，緩刑二年未被
    撤銷，另於八十六年間因竊盜案件，經臺灣苗栗地方法院以八十六年度易字第二
    八四號判處有期徒刑三月確定，於八十七年三月七日執行完畢。詎不知悔改，已
    預見不詳犯罪集團於九十一年三月十九日，在中國時報所刊登「高價收購銀簿、
    郵存，0000000000」之廣告，係欲收購帳戶作為犯恐嚇取財罪之工具
    ，竟因缺錢花用，為牟取不法利益，以報上所載電話與之聯繫，並於當天與不詳
    姓名成年男子約在桃園縣桃園火車站見面，基於幫助該男子所屬犯罪集團恐嚇取
    財之犯意，以新臺幣（下同）三千元之代價，交付其所申請彰化銀行新竹分行第
    00000000000000號、世華聯合商業銀行（以下簡稱世華銀行）忠
    孝分行第000000000000號、亞太商業銀行（以下簡稱亞太銀行）新
    竹分行第0000000000000號等三個帳戶之存摺、提款卡而將該三個
    帳戶出租予該男子，嗣該犯罪集團意圖為自己不法之所有，已先於九十一年三月
    十八日上午八時三十分許，在基隆市○○區○○路四六號前，竊得甲○○所有車
    號Ｋ九─五四七一號之自用小客車，並撥打甲○○0000000000號行動
    電話，恐嚇甲○○必須交付新台幣五萬元，始能將車贖回，否則即將車輛解體，
    致甲○○心生畏懼，擔心車輛遭毀，最後始答應交付三萬元，該犯罪集團即指定
    甲○○將三萬元款項匯入前揭向乙○○所承租之彰化銀行帳戶內，甲○○依指示
    於同年月十九日下午如數將款項匯入乙○○在彰化銀行之帳戶，惟該犯罪集團因
    故無法領得款項遂未還車，並要求甲○○再另外匯款，甲○○遂報警處理，嗣乙
    ○○依犯罪集團要求於同年月二十日下午一時許前往彰化銀行新竹分行辦理補領
    提款卡以便提領甲○○所匯款項轉交該犯罪集團時為警當場查獲。
二、案經新竹市警察局第一分局報請臺灣新竹地方法院檢察署檢察官偵查起訴。
    理  由
一、訊據被告乙○○坦承右揭以報紙收購存簿之廣告將其所申請之三個帳戶出租不詳
    男子供作犯罪所用，此部分有中國時報九十一年三月十九日分類廣告、世華銀行
    忠孝分行、彰化銀行新竹分行、亞太銀行新竹分行函文所附被告開戶資料及交易
    明細表等附卷可稽（見偵卷第三十四至四十頁、第四十四至四十五頁），堪信為
    真實，另被告雖矢口否認有幫助該男子所屬犯罪集團恐嚇取財之犯意，辯稱伊以
    為對方是要去做六合彩，並不知道對方會去做恐嚇取財這樣壞的事情云云。然查
    ：
（一）被害人甲○○係因所有之Ｋ九─五四七一號之自用小客車遭竊後，對方恐嚇需
      交付款項始能將車贖回否則將車輛解體，致被害人心生畏懼始答應交付三萬元
      ，被害人並依該犯罪集團之指定而將款項如數匯至被告之彰化銀行帳戶內等情
      ，業據被害人甲○○於偵查中指訴綦詳（見偵卷第六至八頁、第四十八頁），
      並有台北國際商業銀行匯款回條聯、彰化銀行新竹分行跨行入戶電匯轉帳收入
      傳票、基隆市警察局車輛協尋車牌遺失證明單、遠傳電信股份有限公司函文所
      附0000000000號雙向通聯紀錄等在卷可稽（見偵卷第十至十二頁、
      第五十四至五十八頁）。是該不詳成年男子與所屬犯罪集團顯具意圖為自己不
      法所有之犯意，以不交付款項即分解車輛之恐嚇手段使被害人將本人之物交付
      ，應係犯恐嚇取財罪甚明。
（二）而被告出租帳戶即可得款三千元一節為被告始終不否認，按銀行帳戶可供款項
      之存匯、提領，係一般人均可輕易申請開設，並無任何資格條件之限制，此為
      具備普通知識經驗之一般人在日常生活經驗所俱知之常識，故如非係以「借人
      頭」之手法，欲利用他人之帳戶以不法取得財物，豈須付費借用他人之帳戶？
      此即與被告所稱知悉對方欲將帳戶作為犯罪使用等情相符合。雖被告辯稱以為
      對方是要去做六合彩，並不知道對方會去做恐嚇取財，然被告並未向對方詢問
      承租帳戶之目的一節，業據被告於偵查中供述在卷（見偵卷第二十九頁），被
      告已知悉對方係要作為犯罪之用，復未向對方究明是作為何種用途，其顯然對
      於該犯罪集團要將帳戶作為何種犯罪並不在意，而國內不法集團常收購存摺作
      為犯恐嚇取財或詐欺取財之工具，此經政府於大眾傳播媒體及新聞媒體常報導
      相關犯罪新聞後，應為被告所得預見，其仍將存摺等出售予犯罪集團，是該犯
      罪集團將其存摺等作為恐嚇取財之犯罪工具，亦不違被告之本意，足徵被告有
      幫助該犯罪集團犯恐嚇取財之間接故意，其辯稱不知該犯罪集團以該帳戶恐嚇
      取財洵不足採。本件事證明確，被告犯行堪以認定，應予依法論科。
二、被告以三千元之代價將其所有之帳戶提供予該不詳男子，供該不詳男子所屬之犯
    罪集團恐嚇他人財物，顯係基於幫助他人恐嚇取財之犯意，且所為提供存摺、提
    款卡予他人之行為亦屬刑法恐嚇取財罪構成要件以外之行為，其既以幫助他人犯
    罪之意思而參與犯罪構成要件以外之行為，核其所為，係犯刑法第三百四十六條
    第一項之恐嚇取財罪之幫助犯，爰依刑法第三十條第二項減輕其刑。被告前有因
    違反槍砲彈藥刀械管制條例案件經判處有期徒刑二月，緩刑二年未被撤銷之前科
    ，另於八十六年間因竊盜案件，經臺灣苗栗地方法院以八十六年度易字第二八四
    號判處有期徒刑三月確定，於八十七年三月七日執行完畢，有臺灣高等法院被告
    全國前案紀錄表一份附卷足佐，於五年以內再犯本件有期徒刑以上之罪，為累犯
    ，應依刑法第四十七條之規定加重其刑，並先加後減之。爰審酌被告素行不良，
    竟為貪圖小利而提供存摺、提款卡等物幫助他人恐嚇取財，影響社會甚鉅，雖坦
    承事件經過，惟否認犯意態度不佳等一切情狀，量處如主文所示之刑，並諭知易
    科罰金之折算標準，以資懲儆。
三、據上論斷，應依刑事訴訟法第二百九十九條第一項前段，刑法第三百四十六條第
    一項、第三十條、第四十七條、第四十一條第一項，罰金罰鍰提高標準條例第一
    條前段、第二條，判決如主文。
本案經檢察官邱朝智到庭執行職務。
中      華      民      國    九十二    年      一      月     十三     日
                              臺灣新竹地方法院刑事第二庭
                                      法    官  黃美盈
如不服本判決，應於判決送達後十日內向本院提出上訴狀（應附繕本），上訴於臺灣
高等法院。
右正本證明與原本無異。
                                      書 記 官  吳尚文
中      華      民      國    九十二    年      一      月     十三     日
附錄本案論罪科刑法條全文：
刑法第三百四十六條（恐嚇罪）
意圖為自己或第三人不法之所有，以恐嚇使人將本人或第三人之物交付者，處六月以
上五年以下有期徒刑，得併科一千元以下罰金。
以前項方法得財產上不法之利益，或使第三人得之者，亦同。
前二項之未遂犯罰之。


司法院資訊處製作；財團法人民間司法改革基金會備份。
